【裁判字號】    95,台上,6134
【裁判日期】    951109
【裁判案由】    業務過失致人於死
【裁判全文】
最高法院刑事判決            九十五年度台上字第六一三四號
上  訴  人  甲○○
                    生前住台灣省彰化縣線西鄉○○路63號
選任辯護人  朱元宏律師
上列上訴人因業務過失致人於死案件，不服台灣高等法院台中分
院中華民國九十二年十二月二日第二審判決（九十二年度交上訴
字第一八七八號，起訴案號：台灣彰化地方法院檢察署八十八年
度偵字第八九九七號），提起上訴，本院判決如下：
    主  文
上訴駁回。
    理  由
按刑事訴訟法第三百七十七條規定，上訴於第三審法院，非以判
決違背法令為理由，不得為之。是提起第三審上訴，應以原判決
違背法令為理由，係屬法定要件。如果上訴理由書狀並未依據卷
內訴訟資料，具體指摘原判決不適用何種法則或如何適用不當，
或所指摘原判決違法情事，顯與法律規定得為第三審上訴理由之
違法情形，不相適合時，均應認其上訴為違背法律上之程式，予
以駁回。本件上訴人甲○○上訴意旨略稱：本件車禍既經台灣省
車輛行車事故覆議鑑定委員會及國立交通大學專業鑑定人員鑑定
，均獲致無法推斷被害人陳瑞意所騎乘之機車，究竟因何失控傾
倒而發生不幸事故之結論，而實際上，上訴人完全遵守交通規則
，與被害人之機車在快慢車道分隔線及分向限制線間平行行駛，
且已駛近路口之紅綠燈，時速僅有十公里，實無從預見被害人之
機車竟因欲閃避停置路旁之小客車，而突然衝撞至上訴人所駕之
貨車底下，乃原審既摒棄上揭鑑定意見不用，復不詳查被害人之
機車突然隨意轉入上訴人行駛之快車道是否違反交通規定？竟僅
以「衡情不可能無故打滑」、「似係受鈍器撞擊」等「極其簡陋
之主觀上推測方法」，推論上訴人犯罪，而未就上揭疑點及不採
鑑定意見之原因予以詳查說明，顯有採證、認事違背證據法則、
證據調查職責未盡及判決不備理由之違法云云。惟查：證據之取
捨及事實之認定，係屬事實審法院自由判斷職權之行使，倘不違
背客觀存在之經驗法則與論理法則，即無許當事人單憑自己主觀
意見，指摘為違法。而鑑定意見，僅屬證據資料之一種，事實審
法院仍須依調查所得之其他證據予以綜合判斷，定其取捨，非謂
一經鑑定，即應採為認事用法之準據。又刑事訴訟法第三百七十
九條第十款所稱應調查之證據，乃指與待證之事實有重要關係，
在客觀上認有調查之必要性，為認定事實、適用法律之基礎者而
言。倘事實已經明確，自毋庸為無益之調查，亦難謂有證據調查
職責未盡之違法。本件原判決係依憑證人陳金堆、劉春福之證言
、交通事故調查報告表、機車刮地痕與車身照片、上訴人所駕貨
車經搜得沾附機車車殼碎片及上揭交通大學之部分鑑定意見暨被
害人陳瑞意、陳資靜二人因車禍死亡之檢察官相驗屍體證明書、
驗斷書、勘驗筆錄等證據資料，予以綜合判斷，認上訴人有過失
駕駛行為，並與被害人二人之死亡結果間具有相當因果關係，而
有原判決事實欄所載之犯行，乃維持第一審依同種想像競合犯關
係，從一重論處上訴人從事業務之人，因業務上之過失致人於死
罪刑（並依自首規定減輕其刑）之判決，駁回上訴人之第二審上
訴。對於上訴人僅承認有駕車肇事致被害人二人死亡之事，而矢
口否認犯罪，所為被害人之機車係因不明原因倒地致釀車禍，「
無法斷定該機車與（伊之）貨車間必有擦撞」云云之辯解，如何
係卸責之詞，不足採信，亦據卷內證據資料詳加指駁說明。復於
理由一－(三)內，敘明上揭交通大學（等）鑑定意見結論中，關於
「以現有跡證尚無法推斷ＫＲＳ－七五七號重型機車因何失控傾
倒」一節，參諸現場跡證及上揭二證人之證言，尚難採用。所為
事實認定及得心證理由，俱有卷內各項證據資料可稽，自形式上
觀察，並未違背客觀存在之經驗法則與論理法則。上訴意旨置原
判決已明白論斷之事項於不顧，就屬原審採證認事職權之適法行
使，任意指摘有採證違背證據法則、證據調查職責未盡及判決理
由不備之違法，且猶為單純事實上之爭執，要難認已具備合法上
訴第三審之形式要件。依上說明，應認其上訴為違背法律上之程
式，予以駁回。上訴人雖於提起第三審上訴後死亡，但其死亡前
提起之上訴既不合法，本院無從就其餘事項依職權予以調查，自
不得逕予改判為不受理之諭知，併此敘明。
據上論結，應依刑事訴訟法第三百九十五條前段，判決如主文。
中    華    民    國  九十五  年  十一    月    九    日
                      最高法院刑事第八庭
                          審判長法官  張  淳  淙
                                法官  劉  介  民
                                法官  張  春  福
                                法官  洪  昌  宏
                                法官  蔡  彩  貞
      本件正本證明與原本無異
                                      書  記  官
中    華    民    國  九十五  年  十一    月   十四   日
                                                  Ｒ


司法院資訊處製作；財團法人民間司法改革基金會備份。
